【裁判字號】    97,交抗,202
【裁判日期】    970229
【裁判案由】    違反道路交通管理處罰條例
【裁判全文】
臺灣高等法院交通事件裁定             97年度交抗字第202號
抗  告  人
即受處分人  甲○○
上列抗告人因違反道路交通管理處罰條例案件，不服臺灣台北地
方法院96年度交聲字第1906號，中華民國97年1月18日裁定（台
北市交通事件裁決所96年11月15日北市裁三字第裁22-AN0000000
號裁決書），提起抗告，本院裁定如下：
    主  文
抗告駁回。
    理  由
一、原裁定略以：本件抗告人即受處分人甲○○所有車號DZ-537
    5號之自小客車，於民國96年7月13日晚間9 時許，因違規停
    放在禁止臨時停車之台北市○○街75巷與泰順街44巷之交岔
    口處，為警逕行舉發後，原處分機關乃依道路交通管理處罰
    條例第56條第1項第1 款規定，裁處受處分人新臺幣900元之
    罰鍰。受處分人雖辯稱：伊車輛並非停放在交岔路口，而係
    泰順街44巷17號門口，且伊車輛係在晚上9 時以後放寬可以
    停車之時段始停放，對於車輛及行人不生妨礙，此等情節輕
    微之違規，主管機關本多免予處罰，卻單對伊車輛為舉發，
    顯不公平云云。然受處分人停車地點確實係停放在泰順街與
    雲和街之交岔路口附近，且所停路段並劃設有禁止臨時停車
    之紅色實線等情，有舉發之採證照片、臺北市政府警察局大
    安分局檢送日間拍攝之現場照片可參，核與受處分人所提出
    之停車地點圖及全國達康股份有限公司之電子地圖所示相符
    ，參以該路段並未設有標誌或附牌縮短禁止停車之時段，是
    受處分人上開所辯，尚屬無據。因認原處分機關所為之裁罰
    ，於法並無未當，而駁回其聲明異議等語。
二、抗告意旨略以：受處分人車輛停放地點應係「泰順街44巷17
    號」門口，而非「雲和街75巷與泰順街44巷路口」，是該次
    舉發，既因違規地點記載有誤，自不能認為適法。又依據違
    反道路交通管理事件統一裁罰基準及處理細則第12條之規定
    ，可知對於情節輕微之交通違規事件，法律已設有得免予舉
    發之規定，雖該法明文之深夜時段係指「24時至6 時」，然
    台北市政府多年來已以行政命令放寬至「20時至6 時」間，
    參以其他相同情形之道路如師大路及泰順街兩側等，於晚間
    8 時以後均停滿車輛，是原處分機關卻單就受處分人車輛之
    停放予以裁罰，自有差別待遇，爰依法提起抗告云云。
三、經查：
  (一)按交叉路口10公尺內或設有禁止臨時停車標誌、標線處所不
    得臨時停車，又禁止臨時停車處所不得停車，此道路交通安
    全規則第111條第1項第2款、第3款及第112條第1項第1 款分
    別定有明文。所謂交岔路口10公尺內所以禁止臨時停車之立
    法意旨，乃因道路交岔路口既為車輛往來匯集之要道，在該
    處臨時停車或停車，有礙於交通流向之交會，並影響駕駛人
    察覺岔路來車動態之視距，對於交通之往來順暢實有重大影
    響，故以法律明文禁止，準此，巷弄口既亦為道路交會處，
    在巷弄路口停車亦可能影響車輛進出之安全，故道路交通安
    全規則第111條第1項第2 款規定所稱「交岔路口」，凡係供
    人車通行之道路相交處均屬之，並無車道、巷弄之分；又交
    叉路口10公尺內不得停車，既係為避免交岔路口之車輛進出
    及轉彎遭受阻礙，以利交通往來順暢，故不待主管機關劃設
    或設置標線、標誌，倘於交叉路口10公尺內，並劃有設禁止
    臨時停車標線、標誌，無非係加重提醒、督促駕駛人注意，
    是縱交岔路口無劃設禁止停車之標線，仍禁止停車。另行為
    人倘於深夜時段（零至六時）停車，有道路交通管理處罰條
    例第56條之情形，而未嚴重危害交通安全、秩序或發生交通
    事故，且情節輕微，以不舉發為適當者，交通勤務警察或依
    法令執行交通稽查任務人員得對其施以勸導，免予舉發。但
    若係併排停車、於身心障礙專用停車位違規停車或停車顯有
    妨礙消防安全之虞，或妨礙其他人車通行經人檢舉者，不在
    此限。此違反道路交通管理事件統一裁罰基準及處理細則第
    12條第1項第6款定有明文。又所稱「情節輕微，以不舉發為
    適當者」，屬交通稽查執行機關裁量職權範圍，除行政機關
    行使裁量權的過程或結果，有逾越權限或濫用權力情形，而
    應以違法論之外，法院原則上應尊重行政機關的裁量決定。
  (二)觀諸本件舉發之採證照片及臺北市政府警察局大安分局所檢
    送之日間拍攝現場照片所示，可見本件受處分人車輛停放處
    所，確實係在泰順街與雲和街交叉路口10公尺內，且於雲和
    街之路側，甚至劃設有禁止臨時停車之紅實線，雖受處分人
    爭執其停放位置應係在泰順街44巷17號門口，然其所陳，核
    與卷附採證照片所示不合，自難採信。從而，交通稽查執行
    機關對於受處分人上開違規行為，本有依法予以舉發之責。
    雖受處分人之違規行為，或有違反道路交通管理事件統一裁
    罰基準及處理細則第12條第1項第6款所定得免予舉發之情形
    ，然是否免予舉發，此乃交通稽查執行機關裁量權行使之範
    疇，縱與受處分人之期望有悖，亦難執此指稱該舉發有何不
    當可言。甚者，依受處分人抗告狀內所陳本件員警既係以「
    有人檢舉」為由予以舉發，揆諸上開說明，受處分人上開停
    車情形，若妨礙其他人車通行而經人檢舉者，交通稽查執行
    機關即無免予舉發之裁量權限，僅能依法予以舉發。綜上，
    因認受處分人上開所稱依法應免予舉發云云，顯係誤解法令
    所致。從而，本件受處分人仍執陳詞提起抗告，不能認為有
    理由，應予駁回。
據上論斷，應依道路交通案件處理辦法第26條，刑事訴訟法第41
2 條，裁定如主文。
中    華    民    國    97    年    2     月    29    日
                  刑事第二庭審判長法  官  呂丹玉
                                  法  官  李麗玲
                                  法  官  林恆吉
以上正本證明與原本無異。
不得再抗告。
                                  書記官  陳盈璇
中    華    民    國    97    年    3     月    4     日


司法院資訊處製作；財團法人民間司法改革基金會備份。
